【裁判字號】    89,易,2149
【裁判日期】    900320
【裁判案由】    違反公司法
【裁判全文】
臺灣臺北地方法院刑事判決                        八十九年度易字第二一四九號
    公  訴  人  臺灣臺北地方法院檢察署檢察官
    即  被  告  乙○○○
    選任辯護人  張麗玉
右列被告因違反公司法案件，經檢察官聲請簡易判決處刑（八十九年度偵字第五三六
三號），惟本院臺北簡易庭認為不宜以簡易判決處刑，移送適用通常程序審判，本院
判決如左：
    主  文
乙○○○無罪。
    理  由
一、公訴意旨略以：被告乙○○○曾因違反公司法案件，經臺灣臺北地方法院判處罰
    金新臺幣八萬元，仍不思悔改，目前係設於臺北市中山區○○○路○段四十二號
    二樓之一至之五號香格里拉有限公司之負責人，明知該公司登記所營事業僅為「
    健身美容器材銷售、服飾銷售、女子浴池、三溫暖及美容業務、小吃店業、飲料
    店業」等業務，竟自前開公司法案件判決確定日起，繼續經營登記範圍以外之健
    身房、游泳池業務迄今，因認被告涉嫌違反公司法第十五條第一項之規定，應依
    同條第三項之規定論處。
二、按犯罪事實，應依證據認定之，無證據不得推定其犯罪事實；又不能證明被告犯
    罪者，應諭知無罪之判決，刑事訴訟法第一百五十四條、第三百零一條第一項分
    別定有明文。次按刑事訴訟法上所謂認定犯罪事實之證據，係指足以認定被告確
    有犯罪行為之積極證據而言，該項證據自須適合於被告犯罪事實之認定，始得採
    為斷罪資料；且認定不利於被告之事實，須依積極證據，苟積極證據不足為不利
    於被告事實之認定時，即應為有利於被告之認定，更不必有何有利之證據，此有
    最高法院二十九年上字第三一○五號、三十年上字第八一六號判例可資參照。
三、公訴人認被告乙○○○涉有經營登記範圍以外業務之行為，無非係以被告坦承香
    格里拉有限公司內設有一溫水池，並放置健身器材之事實，及香格里拉有限公司
    之公司登記事項卡、公司資料查詢作業表及營利事業登記證記載之所營事業項目
    不包括健身房、游泳池業務、暨勘驗筆錄等為依據。訊據被告堅詞否認涉有違反
    公司法之犯行，辯稱：香格里拉有限公司所設係圓形冷熱浴池及長形溫水浴池，
    非游泳池，又因客人建議，始擺放健身器材供客人使用等語。
四、經查：
（一）證人即臺北市政府建設局人員甲○○固然到庭證稱：其於民國八十八年十月二
      十七日稽查香格里拉有限公司時，在浴室三溫暖業聯合檢查現場紀錄表記載游
      泳池，應該是該公司設置之池子面積比浴池大之故，：：，其是以現場池子的
      材質及肉眼來認定是游泳池，建設局並沒有具體的規範、標準可供區別浴池及
      游泳池等語（見本院八十九年十月二十日訊問筆錄）。惟本院於八十九年十一
      月一日前往臺北市中山區○○○路○段四二號二樓之一至之五香格里拉有限公
      司現場勘驗，該址三樓設有圓形冷、熱池及長形溫水池各一個，其內客人均未
      著裝消費，有本院勘驗筆錄一份及照片四幀附卷可稽；徵諸其冷、熱、溫池之
      設置方式及消費者均未著裝消費之情，合乎一般三溫暖業經營方式，尤其揆諸
      臺北市政府建設局人員認定係游泳池之溫水池照片，其池子內緣砌有階梯式座
      位，可提供消費者休憩，顯與一般游泳池之規格不符，更足徵該溫水池應係浴
      池，而非游泳池無訛。況依證人甲○○證述：因為係女子三溫暖場所，所以我
      們稽查前請客人先更衣出來，所以稽查時並沒有人在場消費一語（同見本院八
      十九年十月二十日訊問筆錄），苟香格里拉有限公司係經營游泳池業務，臺北
      市政府建設局人員稽查時，何須要求客人更衣離開後始行稽查！又依證人即香
      格里拉有限公司員工黃國結稱：該公司冷、熱、溫水池原設於地下室，於八
      十四年間遷至三樓後，迄今均沒有變更等語（見本院八十九年十一月一日訊問
      筆錄）；暨香格里拉有限公司上開設施所營事業，業據臺北市政府建設局人員
      於八十五年間認定係經營公司登記範圍以外之女子三溫暖業務，經臺灣臺北地
      方法院檢察署檢察官以八十五年度偵字第一九二三七號提起公訴，為本院臺北
      簡易庭於八十五年十月二十八日以八十五年度簡字第九四三號判處罰金四萬元
      確定，被告嗣後申請新增女子浴池、三溫暖業務獲准等情，業據本院調閱各該
      卷宗核閱無誤。堪認被告自上開違反公司法案件判決後，即合法經營登記範圍
      內之女子浴池、三溫暖業務，而非經營登記範圍外之游泳池業務。
（二）又依八十八年十二月二十七日浴室三溫暖業聯合檢查現場紀錄表所載：「稽查
      時營業中，營業時間二十四小時，二樓設有美容室、美髮室、更衣室、健身房
      各一個，三樓設有三溫暖（冷熱水池、蒸氣室、烤箱各一），游泳池、餐飲部
      、休息室：：，採非會員制，入場十二小時五百元，逾時每小時加收五十元，
      美容、美髮、餐飲及服飾（泳衣）之消費另計」等語，足見消費者使用香格里
      拉有限公司健身器材無須額外收費，該建身器材設施係附隨於女子浴池、三溫
      暖業務，非屬該公司所營業務，是難謂被告經營登記範圍以外之健身房業務。
（三）公訴人誤認被告坦承犯罪，且單憑其履勘現場時，有顧客著泳裝於香格里拉有
      限公司內所設溫水池內消費一節，而未斟酌其他事證，遽認該浴池係游泳池，
      尚有未合。此外，復查無其他積極證據足資認定被告涉有公訴人所指經營登記
      範圍以外業務之行為，既不能證明被告犯罪，依法自應為無罪之諭知。
五、被告經合法傳喚，無正當理由不到庭，本院認為應諭知無罪之案件，爰不待其陳
    述逕行判決。
據上論斷，應依刑事訴訟法第四百五十二條、第三百零一條第一項、第三百零六條，
判決如主文。
本案經檢察官陳弘杰到庭執行職務
中      華      民      國      九十      年      三      月    二十    日
                                      臺灣臺北地方法院刑事第四庭
                                          法  官  吳靜怡
右正本證明與原本無異。
如不服本判決，應於判決送達後十日內，向本院提出上訴狀。
                                          書記官  李春松
中      華      民      國      九十      年      三      月    二十   日


司法院資訊處製作；財團法人民間司法改革基金會備份。
